【裁判字號】    89,再易,10
【裁判日期】    900731
【裁判案由】    再審
【裁判全文】
臺灣士林地方法院民事判決  八十九年度再易字第一○號
    再審原告    甲○○
    再審被告    乙○○
右當事人間請求確認本票債權不存在事件，再審原告對於中華民國八十九年五月二十
四日本院八十九年度簡上字第五號確定判決提起再審之訴，本院判決如左：
    主      文
再審之訴駁回。
再審訴訟費用由再審原告負擔。
    事實及理由
一、再審原告主張：按「當事人發見就同一訴訟標的在前已有確定判決或和解、調解
    或得使用該判決或和解、調解者」或「當事人發見未經斟酌之證物或得使用該證
    物者」，得以再審之訴對於確定終局判決聲明不服。民事訴訟法第四百九十六條
    第一項第十二款、第十三款定有明文。查原審判決雖認定系爭本票由訴外人魏寧
    中一度持有，並聲請法院實施強制執行，然因系爭本票之原因關係即消費借貸契
    約法律關係自始存在於兩造之間未曾轉讓他人，故不影響再審被告對再審原告在
    票據法上應負之發票人責任云云，惟系爭本票既先由訴外人魏寧中持以強制執行
    ，又由再審被告持以聲請本票裁定，自屬一案兩判，而屬同一訴訟標的前已有確
    定判決。另再審被告所提出之借據，顯係其偽填姓名，肉眼即可辨明係屬偽造，
    原審就此未作說明，亦屬有前開法條所謂發見未經斟酌之證物或得使用該證物之
    情形，故聲明：（一）原確定判決廢棄；（二）再審被告之訴駁回。再審被告部
    分：本件未經言詞辯論，故再審被告並未提出書狀作何聲明或陳述。
二、按民事訴訟法第四百九十六條第一項第十二款所謂：在前已有確定判決或和解、
    調解或得使用該判決或和解、調解者，以前後兩訴之訴訟標的同一為要件（最高
    法院六十六年度台上字第一五四二號判例要旨參照）。本件再審原告雖主張系爭
    本票曾經訴外人魏寧中據以聲請強制執行，且亦經再審被告持以聲請本票裁定，
    惟查訴外人魏寧中聲請之拍賣抵押物強制執行程序，並非審判程序，且其與再審
    被告亦屬不同主體，非屬所謂前有訴訟標的同一之確定判決情形；而本票裁定性
    質上屬非訟裁定，雖可據為執行名義，然僅經形式審查，故亦難認係屬前揭法條
    所謂之訴訟標的同一之確定判決，故再審原告認有前開第十二款之再審理由，顯
    無理由。次按民事訴訟法第四百九十六條第一項第十三款所稱發見未經斟酌之證
    物，係指該項證物在前訴訟程序中即已存在，而當事人不知其存在或不能予以使
    用，現始發現或得使用者而言，並以如經斟酌可受較有利益之裁判者為限。但在
    判決前如已主張其事由或已提出其證物者，則不得更據以提起再審之訴。本件再
    審原告所指之系爭借據證物，已據再審原告於前訴訟程序中提出（見本院八十九
    年度簡上字第五號案卷第五十五頁），顯非再審原告於前訴訟程序中不知其存在
    或不能予以使用者，且原確定判決亦認定系爭借據因簽發時，因「尚未覓得金主
    ，以致將借據上債權人姓名以及借款金額欄空白，而授權陳代書於覓得願意借款
    之金主時，自行在借據上填載金主姓名、借款金額後，將上開證明文件交付金主
    作為借款憑據及擔保」，故再審原告主張之系爭借據爭議，亦經原確定判決斟酌
    ，是與民事訴訟法第四百九十六條第一項第十三款之再審理由顯有未合。
三、按再審原告之訴顯無理由者，得不經言詞辯論，以判決駁回，民事訴訟法第五百
    零二條第二項定有明文。本件再審之訴，並無再審原告所稱之前開再審理由，已
    如前述，是再審原告聲請再審，顯無理由，爰不經言詞辯論逕以判決駁回之。
四、訴訟費用負擔之依據：民事訴訟法第七十八條。
中      華      民      國    九十      年      七      月    三十一    日
                            臺灣士林地方法院民事第二庭
~B審判長法官  俞慧君
~B法      官  詹朝傑
~B法      官  劉穎怡
右為正本係照原本作成。
如對本判決上訴應於判決送達後廿日內向本院提出上訴狀。
中      華      民      國    九十      年      八      月      三      日
~B法院書記官  陳雪麗


司法院資訊處製作；財團法人民間司法改革基金會備份。
